【裁判字號】    97,簡,1487
【裁判日期】    970521
【裁判案由】    恐嚇取財
【裁判全文】
臺灣臺南地方法院刑事判決              97年度簡字第1487號
聲  請  人  臺灣臺南地方法院檢察署檢察官
被      告  乙○○
                    號
上列被告因詐欺案件，經檢察官聲請以簡易判決處刑（97年度偵
字第3858號），本院判決如下：
    主  文
乙○○幫助犯詐欺取財罪，處拘役伍拾伍日，如易科罰金，以新
臺幣壹仟元折算壹日。減為拘役貳拾柒日，如易科罰金，以新臺
幣壹仟元折算壹日。
    事實及理由
一、犯罪事實：乙○○明知犯罪集團經常利用他人存款帳戶、提
    款卡、密碼轉帳等方式，獲取不法利益並逃避執法人員之追
    查，且依其社會經驗，應有相當之智識程度可預見其提供帳
    戶之存摺、金融卡供他人使用，將幫助他人從事詐欺取財之
    犯行，仍認不違反其本意，竟基於幫助詐欺取財之犯意，於
    民國九十六年三月二十八日前某日，在桃園市火車站前，將
    其申請之臺灣郵政股份有限公司更寮腳郵局帳號0000000000
    0000號帳戶之存摺、提款卡及密碼，以新臺幣五千元代價，
    出售予真實姓名年籍均不詳之女子及其所屬之詐欺集團成員
    使用，幫助該女子及其所屬之詐欺集團成員從事詐欺取財之
    犯行。嗣因甲○○於九十六年三月二十三日，在臺南縣永康
    市○○○街八十五巷一號前，失竊車號3878－LW號自小客車
    一部，該真實姓名、年籍不詳之人及其所屬之詐騙集團成員
    旋共同基於意圖為自己不法所有之犯意聯絡，於同年三月二
    十八日下午二時三十分許，撥打電話予甲○○，佯稱：可以
    十五萬元代價贖回該失竊車輛，若不依約定時間匯款至指定
    帳戶，則將車輛解體云云，致甲○○心生畏懼，與對方議價
    減至九萬元後，於同日匯款九萬元至乙○○前開郵局帳戶內
    。翌日詐騙集團成員復來電佯稱：若再匯一萬元，就告知失
    竊車輛所在地云云，使甲○○誤信為真，再匯款一萬元至乙
    ○○前開郵局帳戶內。事後甲○○仍未能找回遭竊之自小客
    車，始查覺受騙而報警處理，進而查悉上情。
二、上開犯罪事實有下列證據為證：
  (一)被告乙○○坦承販賣帳戶等物。
  (二)告訴人甲○○於警詢指述遭人電話詐騙，並先後共匯款十萬
    元至被告上開帳戶。
  (三)卷附郵局國內匯款執據、被告更寮腳郵局開戶申請資料、存
    款交易明細。
三、核被告所為，係犯刑法第三十條第一項及刑法第三百三十九
    條第一項詐欺取財罪之幫助犯。被告幫助他人實行犯罪行為
    ，為幫助犯，應依刑法第三十條第二項，按正犯之刑減輕之
    。至於被告交付帳戶存摺等物予該名不詳姓名人士後，該名
    人士除向甲○○施詐取得財物外，同時所施用之詐術又含有
    恐嚇性質，且甲○○受恐嚇後，亦依指示將現金匯入被告上
    開帳戶內，然被告於交付帳戶予該名不詳姓名人士時，除有
    幫助詐欺取財之不確定故意外，是否尚有幫助恐嚇取財之不
    確定故意。因本案尚無明確證據證明被告交付帳戶時，已確
    切知悉對方將為恐嚇取財之不法犯行，且現今可見使用人頭
    帳戶者，亦大多為了要掩飾因詐欺而取得之贓款，而報章媒
    體之宣導亦以此為大宗，另聲請簡易判決處刑意旨亦認，被
    告係將帳戶販賣予詐欺集團使用，衡諸上情，尚無法遽以認
    定被告有幫助恐嚇取財之犯意。是參照最高法院八十四年度
    台上字第六四七五號判決揭諸之意旨「從犯對正犯行為所認
    識之內容，如與正犯所發生之事實不一致時，應僅就其所認
    識之範圍負責」，被告對於正犯所為之恐嚇取財犯行，自無
    庸予以負責。
四、爰審酌被告提供帳戶供他人非法使用，使詐騙之徒易於得手
    ，阻礙警方查緝，助長詐欺之犯罪風氣，嚴重危害社會治安
    且使本案被害人匯入被告帳戶之款項共達十萬元，被告迄未
    賠償被害人任何損失，惟被告犯後已知坦認犯行，態度良好
    ，且其本身未實際參與詐欺取財之犯行，責難性較小等一切
    情狀，量處如主文所示之刑。
五、又被告犯罪在九十六年四月二十四日以前，應依中華民國九
    十六年罪犯減刑條例第二條第一項第三款規定減其刑二分之
    一，並諭知易科罰金之折算標準。
六、依刑事訴訟法第四百四十九條第一項、第四百五十四條第二
    項，刑法第三百三十九條第一項、第三十條、第四十一條第
    一項前段，中華民國九十六年罪犯減刑條例第二條第一項第
    三款、第三條、第七條、第九條，刑法施行法第一條之一，
    逕以簡易判決處如主文所示之刑。
七、如不服本判決，應於送達翌日起十日內，以書狀敘述具體理
    由並按他造當事人之人數附繕本，向本院提出上訴狀。
中    華    民    國    97    年    5     月    21    日
                刑事第三庭    法  官  包梅真
以上正本證明與原本無異
                              書記官  李淑秋
中    華    民    國    97    年    5     月    21    日
附錄本案論罪科刑法條全文
中華民國刑法第339條：
（普通詐欺罪）
意圖為自己或第三人不法之所有，以詐術使人將本人或第三人之
物交付者，處5年以下有期徒刑、拘役或科或併科1千元以下罰金
。
以前項方法得財產上不法之利益或使第三人得之者，亦同。
前二項之未遂犯罰之。
刑法施行法第1條之1：
中華民國94年1月7日刑法修正施行後，刑法分則編所定罰金之貨
幣單位為新臺幣。
94年1月7日刑法修正時，刑法分則編未修正之條文定有罰金者，
自94年1月7日刑法修正施行後，就其所定數額提高為30倍。但
72年6月26日至94年1月7日新增或修正之條文，就其所定數額提
高為3倍。


司法院資訊處製作；財團法人民間司法改革基金會備份。
